臺灣高雄地方法院刑事判決　　　　　　　　　　　　九十一年度易字第二五二號
　　公　訴　人　臺灣高雄地方法院檢察署檢察官
　　被　　　告　丁○○
　　　　　　　　乙○○
　　　　　　　　甲○○
　　右二人共同
　　選任辯護人　吳剛魁律師
右列被告因詐欺案件，經檢察官提起公訴（九十一年度偵字第八五三五號），本院判
決如左：
    主  文
丁○○連續意圖為自己不法之利益，以無線盜用他人電信設備通信，累犯，處有期徒
刑柒月。
乙○○、甲○○連續意圖為自己不法之利益，以無線盜用他人電信設備通信，乙○○
處有期徒刑伍月；甲○○處有期徒刑貳月，如易科罰金，均以參佰元折算壹日。
如附表所示門號之行動電話晶片ＳＩＭ卡伍張，均沒收之。
    事  實
一、丁○○曾於民國八十六年間，因違反麻醉藥品管理條例案件，經法院判處有期徒
    刑七月確定，自八十七年三月二十日入監執行，甫於八十七年十月十四日執行完
    畢；又於八十八年間，分別因違反毒品危害防制條例及電信法（撥打盜拷之行動
    電話）案件，均經法院判處有期徒刑四月確定，兩案定應執行刑七月，自八十九
    年八月六日入監執行，甫於九十年三月六日執行完畢，詎仍不知悔改。明知綽號
    「世子」之不詳姓名年藉之成年男子所持有如附表所示五張中華電信股份有限公
    司（以下簡稱中華電信公司）行動電話門號晶片（ＳＩＭ卡），係他人冒用第三
    人丙○○之名義申請而取得，即俗稱之「王八卡」，其並無使用該ＳＩＭ卡之正
    當權源。竟於九十年七月間，在高雄縣鳳山地區某機車行收受後，隨即基於意圖
    為自己不法利益之概括犯意，於九十年七、八月間，將所收取之如附表編號一至
    編號三之行動電話門號晶片插入其持有之行動電話手機，假冒上開ＳＩＭ卡之合
    法用戶，連續撥打電話多次，以無線盜用他人電信設備通信，致使中華電信公司
    陷於錯誤，誤認丁○○為該等行動電話門號之合法用戶，而予以提供電信服務，
    並將丁○○發話之通訊費用列入被冒名之租用人丙○○帳單，丁○○因此獲得免
    費使用行動電話之財產上不法利益高達新台幣（下同）四萬零九百六十九元。另
    於同年七月間，丁○○復將如附表編號四及編號五之行動電話晶片，交付予知情
    之乙○○使用，乙○○又將其中編號五之行動電話晶片交付與亦知情之甲○○使
    用，乙○○及甲○○隨即亦基於意圖為自己不法利益之概括犯意，以前開手法使
    用上開行動電話晶片盜打，總計於九十年七、八月間，乙○○共使用編號四之行
    動電話晶片撥打行動電話而獲得免費使用之財產上不法利益計三萬六千四百十四
    元；另乙○○及甲○○二人先後使用編號五之行動電話晶片而獲得免費使用之財
    產上不法利益計一萬八千三百零八元。嗣因丙○○接獲中華電信公司之電信繳費
    通知單，發覺有異，乃報警於九十一年一月十八日循線查獲乙○○及甲○○，再
    循線查獲丁○○。
二、案經內政部警政署電信警察隊第三中隊報告台灣高雄地方法院檢察署檢察官偵查
    起訴。
    理  由
一、訊據被告丁○○、乙○○及甲○○均矢口否認有何違反電信法之犯行，丁○○辯
    稱：附表所示五張ＳＩＭ卡是綽號「世子」之男子所交付，伊不知道是他人冒名
    所申請，伊將其中編號四及編號五之ＳＩＭ卡交給乙○○，但自己並未使用其他
    的ＳＩＭ卡；被告乙○○則辯稱：編號四及編號五的ＳＩＭ卡是幫丁○○修理汽
    車沒有收錢，丁○○才拿給他作為抵債之用，伊不知道是「王八卡」；另被告甲○○則辯稱：編號五的ＳＩＭ卡是乙○○送給她用的，伊不知道該ＳＩＭ是他人
    冒名向中華電信公司申請云云。經查：
    （一）附表所示五支行動電話門號ＳＩＭ卡，確實係不詳姓名人士冒用丙○○之
          名義，向中華電信公司申請等情，業據證人丙○○於警訊及本院審理中陳
          明在卷，並有丙○○所簽署，證明其並未向中華電信公司申請該行動電話
          門號之切結書一紙在卷可參。是該ＳＩＭ卡應係他人冒用丙○○之名義所
          申請俗稱之「王八卡」等情，已堪認定。
    （二）被告丁○○固辯稱該ＳＩＭ卡係綽號「世子」之男子所交付，伊不知道是
          他人冒名申請之「王八卡」云云。惟查被告丁○○對於向綽號「世子」之
          男子收受ＳＩＭ卡之情節，於警訊中係供稱：綽號「世子」之男子欠他錢
          ，才將五張ＳＩＭ卡交給他，準備轉賣後抵償積欠的債務（見九十一年二
          月二十七日警訊筆錄）；嗣於本院審理中則改稱：因為與綽號「世子」之
          男子平時交情甚篤，才免費提供這五張卡給他使用等語（見本院九十一年
          十月八日筆錄），其前後說詞反覆，互相矛盾，顯係避就之詞，所為供述
          已難令人採信。另被告丁○○就其向綽號「世子」之男子收受ＳＩＭ卡之
          張數，於本院同日審理中又改稱：綽號「世子」之男子只交付二張ＳＩＭ
          卡給他，該二張ＳＩＭ卡（即附表編號四及編號五）均全部交付予被告李
          國通，伊並未使用附表編號一至編號三之行動電話門號（見本院九十一年
          十月八日第５頁筆錄）。惟查：被告丁○○於警訊中已坦承綽號「世子」
          之男子係交付五張ＳＩＭ卡給他，嗣於九十一年五月十四日檢察官偵訊時
          ，亦不否認此一事實，甚至於本院九十一年十月八日審理時，一開始亦為
          相同之陳述（見本院該日第２頁筆錄），倘被告丁○○僅自綽號「世子」
          之男子收受二張ＳＩＭ卡，何以於警訊、偵訊及本院連續三次訊問時，均
      供稱收受五張ＳＩＭ卡。顯見被告事後供稱僅收受二張ＳＩＭ卡等情，應
          係卸責之詞，不足採信。再參以被告自承：「（問：這幾張ＳＩＭ卡除了
          其中二張交給乙○○外，有沒有再交給任何人？）沒有。」等語（見本院
          同日第４頁筆錄），足以證明，其餘三張ＳＩＭ卡應係被告丁○○留供自
          行使用等情，即可認定。
    （三）另被告乙○○又辯稱，係因為幫被告丁○○修理汽車未收取費用，丁○○
          才拿二張ＳＩＭ卡給他云云。惟經本院針對修理汽車之情節隔離訊問被告
          丁○○與乙○○，被告丁○○供稱：是乙○○到他家把車子開去修理，是
          修理冷氣的部分，還未修好之前，伊就入監服刑了等語（見本院九十一年
          十月八日第６頁筆錄）；惟被告乙○○則供稱：是從電動玩具店把丁○○
          的車子開回去修，是修理引擎、水箱及天窗，在丁○○未入監前就修好了
          等語（見本院同日第６、７頁筆錄）。兩人供述之情節南轅北轍，互不一
          致，顯見被告乙○○辯稱係因為幫被告丁○○修車，始收受ＳＩＭ卡作為
          報酬等情，與事實不符，被告乙○○此部分之辯解亦不足為採。
    （四）另被告丁○○、乙○○及甲○○雖均辯稱：不知所收受之ＳＩＭ卡是俗稱
          的「王八卡」云云。惟查行動電話ＳＩＭ卡，本具有通訊使用之價值，電
          信公司亦常舉行特殊門號之公開標售，且在一定條件下具有可轉讓性，具
          有一定之財產價值，得因私下之出售、轉讓行為而造成事實上所有權之移
          轉。另一方面，ＳＩＭ卡亦是使用電信收費之依據，一般人豈有任意將自
          己之ＳＩＭ卡提供予他人使用之理。且一般人使用二個以上之行動電話門
          號，已屬少見，遑論一次申請五支門號使用，且於申請後又同時交付予他
          人免費使用。又上開門號之ＳＩＭ卡係他人冒用丙○○之名義，於九十年
          七月四日向中華電信公司提出申請，亦有該公司高雄營運處服務中心九十
          一年八月二十一日高服字（九一）第○○六號函一份附卷可稽。而被告等
          開始盜打該電話門號之時間，係自九十年七月十日開始，亦有通話明細清
          單在卷可資佐證，顯見該門號一經申請取得之後，即由被告等人開始使用
          。衡諸常情，豈有為單純借予他人使用，而特地向電信公司申請電話門號
          之理。從而被告丁○○等人在收受此五張行動電話ＳＩＭ卡時，顯然知悉
          此五張ＳＩＭ卡係來路不明之「王八卡」，其辯稱不知情云云，應係卸責
          之詞，不足採信。
    （五）再中華電信公司上開門號之電信收費通知單，仍係寄往被冒名申請之人陳
          祉吟之住址，此由被害人丙○○係於收到中華電信公司之電信費收據始查
          知上情可證。則被告等人若基於合法使用該ＳＩＭ卡之意思而收受使用，
          自當問明申請人為何人，及將來電信費用應由何人負擔。惟被告乙○○自
          承：「我沒有問（電話費由何人付），丁○○也沒有講。」；而被告方藝
          靜亦供稱：「（乙○○）沒有（說電話費如何付），我也沒有問他。」等
          語（見本院九十一年九月十九日筆錄），是渠等在使用上開行動電話門號
          時，顯然對於電信費用應由何人支付漠不關心，已有違常情。再參以被告
          等人於短短不到二個月之時間，每支門號均撥打上百通，費用高達萬元以
          上，亦有該電話門號之通話明細清單及積欠電信費用收據在卷可資佐憑，
          益徵被告等人心存僥倖盜打行動電話，確有意圖為自己不法利益之犯意甚
          明。故本件事證明確，被告等人犯行堪予認定。
二、按電信法第五十六條第一項規定所謂「盜用他人電信設備通信」，不以盜拷他人
    行動電話之序號、內碼等資料於自己之手機內為盜用之唯一方式，其他諸如：利
    用他人住宅內之有線電話，盜打他人電話為通信行為，或在住宅外之電話接線箱
    內盜接，或意圖為自己不法之所有，竊取他人之行動電話手機，進而為盜打通信
    行為，或僅以使用竊盜之意思，擅取他人之行動電話手機為盜打通信之行為，不
    一而足，皆成立本罪。又電信法第五十六條第一項之罪，以意圖為自己或第三人
    不法之利益，使用有線、無線或其他電磁方式，盜接或盜用他人電信設備通信者
    為要件。本罪之處罰詐得免繳電信通信費用之不法利益規定，乃刑法詐欺得利之
    特別法，依特別法優於普通法之原則，毋庸再論以詐欺得利罪（最高法院八十八
    年一月十九日八十八年度第一次刑事庭會議決議參照）。核被告三人所為，均各
    犯電信法第五十六條第一項意圖為自己不法利益盜用他人電信設備通信罪。被告
    等詐得免繳通信費用之不法利益，不另涉犯刑法第三百三十九條第二項詐欺得利
    罪。公訴人認被告等所為均係犯刑法第三百三十九條第二項之詐欺得利罪，容有
    誤會，起訴法條應予變更。被告三人於撥打每通電話時，均係基於自己犯罪之意
    思為之，就各別撥打電話之犯行，並無犯意之聯絡及行為分擔，不論以共同正犯
    。又被告三人先後多次盜用他人ＳＩＭ識別卡撥打行動電話之犯行，時間緊接、
    方法相同，所犯又係構成要件相同之罪名，顯均係基於概括犯意為之，應分別依
    刑法第五十六條連續犯之規定各論以一罪，並均加重其刑。被告丁○○曾於八十
    六年間，因違反麻醉藥品管理條例案件，經法院判處有期徒刑七月確定，自八十
    七年三月二十日入監執行，甫於八十七年十月十四日執行完畢；又於八十八年間
    ，分別因違反毒品危害防制條例及電信法案件，均經法院判處有期徒刑四月確定
    ，兩案定應執行刑七月，自八十九年八月六日入監執行，甫於九十年三月六日執
    行完畢，此有台灣高等法院被告全國前案紀錄表及台灣高雄地方法院檢察署刑案
    資料查註紀錄表各一份在卷可佐，其前受有期徒刑之執行完畢後，五年內再犯本
    件最重本刑為有期徒刑以上之罪，為累犯，應依刑法第四十七條之規定，遞加重
    其刑。爰審酌被告三人使用他人冒名申請之行動電話ＳＩＭ卡並予以盜打，以企
    免支付電信費用，手法可議，且助長社會上利用「王八卡」作為犯罪工具之風氣
    ，及渠等盜打之電信費用金額；另被告乙○○、甲○○雖已就附表編號五之行動
    電話門號所積欠之電信費用，全數清償完畢，固有中華電信公司九十一年九月十
    八日出具之電信費收訖證明單一份在卷可按，惟對其犯行仍矢口否認，且飾詞嬌
    辯，毫無悔意；另被告丁○○先前已有事實欄所載盜拷行動電話序號之違反電信
    法之前科，此有本院八十九年度訴字第二八號判決書一紙在卷可按，竟仍故技重
    施，不知悔改，且又係本件「王八卡」之提供者，惡性較其他二位被告為重等一
    切情狀，分別量處如主文所示之刑。被告乙○○及甲○○部分，並均諭知易科罰
    金之折算標準。又附表所示門號之ＳＩＭ卡五張，雖未扣案，惟不能證明已經滅
    失，仍應依電信法第六十條之規定，不問屬於犯人與否均沒收之。
據上論斷，應依刑事訴訟法第二百九十九條第一項前段、第三百條，電信法第五十六
條第一項、第六十條，刑法第十一條前段、第五十六條、第四十七條、第四十一條第
一項，罰金罰鍰提高標準條例第二條，判決如主文。
中      華      民      國    九十一    年      十二    月      十七    日
                                  臺灣高雄地方法院刑事第七庭
                        審判長法  官  陳志銘
                                            法  官  曾吉雄
                                            法  官  高英賓
右正本證明與原本無異。
如不服本判決，應於判決送達後十日內，向本院提出上訴狀。
                                            書記官  林雯琪
中      華      民      國    九十一    年      十二    月      十九    日
附表
┌───┬──────┬──────────┬─────────┐
│編號  │行動電話號碼│    盜  打  人      │盜打金額(新台幣元)│
├───┼──────┼──────────┼─────────┤
│一    │ 0000000000 │  丁○○            │13878             │
├───┼──────┼──────────┼─────────┤
│二    │ 0000000000 │  丁○○            │16352             │
├───┼──────┼──────────┼─────────┤
│三    │ 0000000000 │  丁○○            │10739             │
├───┼──────┼──────────┼─────────┤
│四    │ 0000000000 │  乙○○            │36414             │
├───┼──────┼──────────┼─────────┤
│五    │ 0000000000 │  乙○○、甲○○    │18308             │
└───┴──────┴──────────┴─────────┘
附錄論罪科刑法條：
電信法第五十六條
意圖為自己或第三人不法之利益，以有線、無線或其他電磁方式，盜接或
盜用他人電信設備通信者，處五年以下有期徒刑，得併科新台幣一百五十
萬元以下罰金。
意圖供自己或第三人盜接或盜用他人電信設備通信，而製造、變造或輸入
電信器材者，處一年以上七年以下有期徒刑，得併科新台幣三百萬元以下
罰金。意圖供第三人盜接或盜用他人電信設備通信，而販賣、轉讓、出租
或出借電信器材者，亦同。
意圖供自己或第三人犯罪之用而持有前項之電信器材者，處三年以下有期
徒刑，得併科新台幣五十萬元以下罰金。
第一項及第二項之未遂犯罰之。
